最高法院刑事判決　　　　　　　　　 111年度台上字第2898號
上　訴　人　朱瑞皓


選任辯護人　高亘瑩律師
　　　　　　李松霖律師
上列上訴人因違反貪污治罪條例等罪案件，不服臺灣高等法院中
華民國111年1月11日第二審判決（110 年度上訴字第2665號，起
訴案號：臺灣臺北地方檢察署109 年度偵字第13449、16939號）
，由其原審之辯護人為其利益代為提起上訴，本院判決如下：
    主  文
上訴駁回。
    理  由
一、按刑事訴訟法第377 條規定，上訴於第三審法院，非以判決
    違背法令為理由，不得為之。是提起第三審上訴，應以原判
    決違背法令為理由，係屬法定要件。如果上訴理由書狀並未
    依據卷內訴訟資料，具體指摘原判決不適用何種法則或如何
    適用不當，或所指摘原判決違法情事，顯與法律規定得為第
    三審上訴理由之違法情形不相適合時，均應認其上訴為違背
    法律上之程式，予以駁回。至原判決有無違法，與上訴是否
    以違法為理由，係屬二事。
二、本件原判決綜合全案證據資料，本於事實審法院採證認事之
    職權，認定上訴人朱瑞皓有如其事實欄所載經辦公用工程收
    取回扣2 次犯行，因而維持第一審關於依想像競合犯之規定
    ，從一重論處上訴人共犯貪污治罪條例第4 條第1項第3款之
    經辦公用工程收取回扣共計2 罪刑（包括褫奪公權，想像競
    合犯刑法第132條第1項洩漏國防以外秘密罪），並就所處有
    期徒刑定應執行之刑（包括褫奪公權），以及諭知相關沒收
    部分之判決，駁回上訴人在第二審之上訴，已詳為敘述其所
    憑之證據及認定之理由（上訴人於檢察官訊問、第一審及原
    審審理時均坦承犯行，並未提出否認犯罪之辯解）。核其所
    為論斷說明，俱有卷內證據資料可資覆按，從形式上觀察，
    原判決並無足以影響其判決結果之違法情形存在。
三、上訴人上訴意旨略以：
    上訴人犯後已知悔悟，並繳回犯罪所得，可見犯後態度良好
    。又其罹患多種疾病，且有年幼子女及身體殘障之母親仰賴
    其扶養。倘科以所犯貪污治罪條例第4 條第1項第3款之經辦
    公用工程收取回扣罪，經原判決適用同條例相關規定，減輕
    其刑後之法定最低度刑，仍嫌過重，客觀上足以引起一般之
    同情，其犯罪情狀顯可憫恕，應符合刑法第59條之酌量減輕
    其刑規定。原判決未依上述規定酌量減輕其刑，有適用法則
    不當之違誤。又原判決量刑時，並未逐一審酌刑法第57條所
    定之科刑審酌事項，遽為量刑，有理由欠備之違法。再原判
    決所為量刑及酌定應執行刑，均有過重，復未宣告緩刑，均
    屬違法云云。
四、惟按：
  ㈠刑法第59條所規定之酌量減輕其刑，必其犯罪另有特殊之原
    因、環境或背景，在客觀上足以引起一般之同情，且於法律
    上別無其他應減輕或得減輕其刑之事由，認即予以宣告法定
    最低度刑猶嫌過重者，始有其適用。至被告之一般犯罪情節
    及犯罪後態度等事項，僅屬刑法第57條所定在法定刑範圍內
    量刑時應予審酌之事項，苟非其犯罪具有特殊原因、環境或
    背景，在客觀上足堪憫恕者，尚難適用刑法第59條酌量減輕
    其刑之規定。
    原判決敘明：上訴人之年收入達新臺幣（下同）150 萬元，
    於甫任國立傳統藝術中心副主任之短短1 年期間，兩度就經
    辦之公用工程，以洩漏相關應秘密之招標內容而收受回扣計
    180 萬元，嚴重敗壞官箴，經依貪污治罪條例第8條第2項規
    定減輕其刑後，其最低法定刑為5 年有期徒刑，已無科以最
    低度刑而仍嫌過重之情形，而無適用刑法第59條酌量減輕其
    刑之餘地等旨。至上訴意旨所指上訴人負債等情狀，係屬刑
    法第57條所規定審酌科刑輕重之事項，並非犯罪另有特殊原
    因與環境或背景，而在客觀上足堪憫恕之事由，難認符合上
    述酌量減輕其刑規定。原判決未依上述規定酌量減輕其刑，
    不得任意指為違法。
  ㈡刑之量定及執行刑之酌定，屬事實審法院得依職權裁量之事
    項，苟已以行為人之責任為基礎，審酌刑法第57條所列各款
    事項，並未逾越法定範圍或未濫用其職權，即不容任意指為
    違法。
    原判決說明：第一審審酌上訴人係本件收取回扣之關鍵公務
    員，以及其犯罪期間、收取回扣之金額，並參酌上訴人長期
    擔任公職、素行良好、坦承犯行，已經繳回犯罪所得等刑法
    第57條所規定之科刑審酌事項，所處有期徒刑6年8月、6 年
    ，並酌定應執行有期徒刑7 年10月，尚稱妥適，上訴意旨請
    求從輕量刑，為無理由等旨。原判決所為量刑，客觀上既未
    逾越法定刑度之範圍，又未有濫用裁量權的情形，且無違背
    公平正義、罪責相當等原則，係屬裁量權之適法行使，不得
    任意指為違法。上訴意旨泛稱：原判決所為量刑及酌定應執
    行刑均屬過重而違法云云，無非對原審量刑裁量權之適法行
    使，任意指摘，亦非合法之第三審上訴理由。
五、綜上，本件上訴意旨，係就原審酌減其刑、量刑及定應執行
    刑裁量職權之適法行使，以及原判決已明確論斷說明之事項
    ，漫事爭論，顯與法律規定得為第三審上訴理由之違法情形
    不相適合，揆之首揭說明，應認本件上訴均為違背法律上之
    程式，予以駁回。又本院既以上訴不合法而從程序上予以駁
    回，上訴意旨請求從輕量刑並諭知緩刑一節，自屬無從審酌
    ，附此敘明。
據上論結，應依刑事訴訟法第395條前段，判決如主文。
中    華    民    國  111  年    6     月      9      日
                  刑事第五庭審判長法  官  李  錦  樑  
                                  法  官  周  政  達  
                                  法  官  吳  淑  惠  
                                  法  官  錢  建  榮  
                                  法  官  林  孟  宜  
本件正本證明與原本無異
                                  書記官
中    華    民    國   111    年    6     月    15    日